【裁判字號】    99,監宣,22
【裁判日期】    990721
【裁判案由】    監護宣告
【裁判全文】
臺灣桃園地方法院民事裁定              99年度監宣字第22號
聲  請  人  乙○○
聲  請  人  甲○○
相  對  人  丙○○○
上聲請人聲請監護宣告事件，本院裁定如下：
    主  文
宣告丙○○○（女，民國○○年○ 月○○ 日生，身分證統一編號：
Ｚ00000000000號）為受監護宣告人。
選定乙○○（女，身分證統一編號：Ｚ000000000 ）為受監護宣
告人丙○○○之監護人。
指定甲○○（男，身分證統一編號：Ｚ000000000 ）為會同開具
財產清冊之人。
聲請程序費用由受監護宣告人丙○○○負擔。
    理  由
一、按對於因精神障礙或其他心智缺陷，致不能為意思表示或受
    意思表示，或不能辨識其意思表示之效果者，法院得因本人
    、配偶、四親等內之親屬、最近一年有同居事實之其他親屬
    、檢察官、主管機關或社會福利機構之聲請，為監護之宣告
    。受監護宣告之人應置監護人；法院為監護之宣告時，應依
    職權就配偶、四親等內之親屬、最近一年有同居事實之其他
    親屬、主管機關、社會福利機構或其他適當之人選定一人或
    數人為監護人，並同時指定會同開具財產清冊之人。法院為
    前項選定及指定前，得命主管機關或社會福利機構進行訪視
    ，提出調查報告及建議。監護之聲請人或利害關係人亦得提
    出相關資料或證據，供法院斟酌。法院選定監護人時，應依
    受監護宣告之人之最佳利益，優先考量受監護宣告之人之意
    見，審酌一切情狀，並注意下列事項：(一)受監護宣告之人
    之身心狀態與生活及財產狀況。(二)受監護宣告之人與其配
    偶、子女或其他共同生活之人間之情感狀況。(三)監護人之
    職業、經歷、意見及其與受監護宣告之人之利害關係。(四)
    法人為監護人時，其事業之種類與內容，法人及其代表人與
    受監護宣告之人之利害關係，民法第14條第1項、第1110條、
    第1111條、第1111條之1分別定有明文。又「法院應於鑑定人
    前訊問應受監護宣告之人。但有礙難訊問之情形或恐有害其
    健康者，不在此限。」、「監護之宣告，非就應受監護宣告
    之人之精神或心智狀況訊問鑑定人後，不得為之。」，民事
    訴訟法第602條第1項、第603條亦分別定有明文。
二、本件聲請意旨略以：聲請人之母即相對人，於98年2 月23日
    起因腦中風、呼吸衰竭，後屢為延醫仍不見起色，近日甚且
    已至無法處理自己事務之程度，爰依法請求鈞院為相對人受
    監護之宣告等語。
三、經查，聲請人乙○○等主張之事實業經其提出戶籍謄本、怡
    仁綜合醫院診斷證明書等件為證，核屬相符，且經本院依職
    權前往桃園縣楊梅鎮上湖里7 鄰8-2 號相對人住處勘驗相對
    人之精神狀況，並於鑑定人邱瑞祥醫師前訊問相對人，相對
    人對於點呼其姓名未得回應；另訊據鑑定人邱瑞祥醫師稱以
    ：個案為心神喪失，其餘詳如鑑定報告等語（均詳如本院99
    年2 月10 日 訊問筆錄）。再參以鑑定人邱瑞祥醫師對相對
    人進行精神鑑定之結果亦認為精神狀態檢查：莊員意識不清
    。外觀尚整潔。注意力渙散。態度無法合作。表情淡漠。對
    叫喚及問話完全無反應。無不適當行為。思考、知覺、判斷
    力、身體抱怨、病識感、定向感等完全無法接受評測。顯示
    其認知功能已嚴重受損，無處理個人事務之能力。其精神狀
    態已達心神喪失之程度。理學檢查: 莊員頭部無外傷。四肢
    肌肉輕度萎縮，右手攣縮。以呼吸器維持生命，鼻胃管及導
    尿管留置中。結論: 莊員目前因心智缺陷，致不能為意思表
    示或受意思表示。亦即過去所謂已達到人「心神喪失」之程
    度。理由，莊員為一腦中風後極重度失智症之個案等語，復
    有迎旭診所99年4 月15日迎旭祥監宣字第9936號函附之精神
    鑑定報告書1 份存卷足憑。是依上揭鑑定結果，相對人因腦
    中風導致心智缺陷，無法言語，已達不能為意思表示或受意
    思表示，或不能辨識其意思表示之效果之程度，應可認定。
    本院爰依法宣告丙○○○為受監護宣告之人。
四、次查，本件經本院依職權囑託桃園縣政府對聲請人等進行訪
    視結果略以：聲請監護宣告之原因：相對人丈夫過世時並未
    辦理財產繼承，故在相對人中風癱瘓後，其子女無法代為辦
    理財產繼承，經代書及書記官建議後，由子女提出相對人監
    護宣告日對人為無意識之癱瘓者，完全無生活自理及表達能
    力，需他人及呼吸器維搬生命，另社工詢問聲請人及會同人
    皆表示其他子女無異議，為確保相對人能順利繼承相對人人
    夫財產及照護醫療權益能獲得保障，需由適當監護人協助。
    經社工實際訪查得知，聲請人乙○○與會同人甲○○確實有
    照顧意願及處理能力，並已實際照顧相對人。建請法官參酌
    ，以相對人之最佳利益選任監護人等語，有桃園縣政府99年
    7 月9 日府社助字第0990263716號函附桃園縣政府社會處社
    會工作及救助科監護宣告訪視報告1 份附卷可參。本院審酌
    聲請人乙○○為受監護宣告之人丙○○○之女，有戶籍謄本
    為證，由其擔任受監護宣告人之監護人，自應屬受監護宣告
    人丙○○○之最佳利益，是本院認由聲請人乙○○擔任監護
    人，應無不當之處，本院爰依上揭法條規定，選定聲請人乙○○擔任丙○○○之監護人。又經本院選定之監護人即聲請
    人乙○○，自應依民法第1112條規定，負責護養療治受監護
    宣告人丙○○○之身體及妥善為財產管理之職務，一併敘明
    。另就指定會同開具財產清冊之人部分，本院參酌另一聲請
    人甲○○為受監護宣告人丙○○○之子，是本院認由其擔任
    會同開具財產清冊之人，亦無不當，本院爰依上揭法條規定
    ，指定甲○○擔任會同開具財產清冊之人。又依民法第1113
    條準用同法第1099條之規定，於監護開始時，監護人對於受
    監護宣告人丙○○○之財產，應會同甲○○，於2 個月內開
    具財產清冊並陳報法院，併此敘明。
六、依民事訴訟法第608 條第1 項，裁定如主文。
中    華    民    國    99    年    7    月    21    日
                  家事法庭法  官  陳添喜
以上正本係照原本作成。
宣告受監護宣告裁定不得抗告。
如對指定監護人裁定抗告須於裁定送達後10日內向本院提出抗告
狀，並繳納裁判費１０００元。
中    華    民    國    99    年    7    月  21    日
                          書記官  楊慧伶

司法院資訊處製作；財團法人民間司法改革基金會備份。
